臺灣高等法院刑事判決　　　　　　　　96年度上訴字第3121號
上　訴　人　臺灣板橋地方法院檢察署檢察官
被　　　告　乙○○
　　　　　　丙○○
上列上訴人因被告竊盜等案件，不服臺灣板橋地方法院95年度簡
上字第657號，中華民國96年4月4日第一審判決（原聲請簡易判
決處刑案號：臺灣板橋地方法院檢察署95年度偵字第814號），
提起上訴，本院判決如下：
    主  文
原判決撤銷。
丙○○、乙○○共同無故侵入他人建築物，各處拘役貳拾日，均
減為拘役拾日，如易科罰金，均以銀元佰元折算壹日。
    事  實
一、丙○○與乙○○係兄、弟關係，前向甲○○承租位於臺北縣
    三重市○○○街203號房屋之部分空間作為渠等所經營「金
    巨插床有限公司」之廠房，該屋之其餘空間則為甲○○保留
    作為其所經營「鑫富晟精機工業有限公司」（下稱鑫富晟公
    司）之廠房（未供人居住使用），甲○○並以隔間夾板區分
    為2個廠房區，各自管理支配。緣於民國93年7、8月間，甲○○因債務糾紛暫避居他處，其債權人或客戶經常至上址鑫
    富晟公司找尋甲○○未果，丙○○、乙○○因與其中甲○○
    之客戶徐玉松、黃懷平原極熟識，徐玉松、黃懷平即委託丙○○、乙○○伺機代與甲○○協調取回所有置放於甲○○上
    址廠房內加工之滾輪刀具。而於93年8月間某日，甲○○之
    其餘債權人數人，前往上址鑫富晟公司廠房，先以堆高機將
    廠房前之鐵捲門破壞，又以不詳方法破壞甲○○所設之上開
    隔間夾板，擬進入搬運甲○○之設備物料抵債，詎丙○○及
    乙○○見狀，利用當時情勢混亂，警員及保全人員未及到達
    前，竟共同基於無故侵入他人建築物之犯意聯絡，侵入上址
    鑫富晟公司廠房為徐玉松取回22把、黃懷平取回24把。嗣甲○○返回發現隔間夾板遭人破壞，廠內滾齒刀亦被人取走，
    質之丙○○、乙○○，始查知上情。
二、案經甲○○訴請臺灣板橋地方法院檢察署檢察官偵查後聲請
    以簡易判決處刑。
    理  由
一、訊據被告乙○○、丙○○對於在上開時地有進入上址鑫富晟
    公司之廠房內，並取走滾齒刀之事實均坦承不諱，惟均矢口
    否認有上揭侵入建築物之犯行，辯稱：伊等在案發前，因告
    訴人積欠他人債務，為逃避債權人經常不在上址廠房，伊等
    受告訴人加工、修理滾齒刀之業者之託，若有人進入告訴人
    之廠房時，可代為取出業者委託加工或修理之滾齒刀，伊等
    即係見告訴人之債權人已經將隔間夾板破壞後，始進入告訴
    人之廠房，並取走業者之滾齒刀，並無犯罪之故意云云。經
    查：被告二人有在上開時地因受告訴人債權人之委託，未經
    告訴人即進入上址鑫富晟公司廠房內取走告訴人所有滾齒刀
    等事實，為被告二人所是認，經核與證人即告訴人甲○○於
    原審、證人警員林建良、保全員李勝利於偵查中所述情節相
    符，並有卷附破壞之隔間夾板照片3幀可資佐證，被告二人
    此部分自白堪信為實，應可採信。被告二人雖以前詞置辯，
    否認有犯罪故意云云，然刑法第306條第1項所謂無故侵入他
    人住宅，指無正當理由擅入他人住宅或建築物而言，本條所
    保護之法益乃個人居住場所或建築物有不受其他無權者侵入
    或滯留其內干擾破壞之權利，此有最高法院22年上字第891
    號判例足供參照；被告二人未得告訴人同意即擅進入其公司
    內，所為自已侵害告訴人應不受其他無權者侵入之法益，縱
    使曾受託於業者，始進入取物，然上揭業者欲取回交予告訴
    人加工、修理之滾齒刀，依法律另有行使債權之正當方法，
    被告二人尚不能因此即取得能自由進出告訴人建築物之權利
    ，被告二人上開辯解，自不足採。本件事證已臻明確，被告
    等犯行堪以認定，應依法論科。
二、論罪理由
  (一)新舊法之比較
  　被告行為後，前於94年2月2日修正公布之刑法，已自95年7
    月1日起施行，另刑法施行法亦於95年6月14日增訂該法第1
    條之1規定，並自95年7月1日施行。其中修正後刑法第2條之
    規定，乃係關於新舊法比較適用之準據法，其本身無關行為
    可罰性要件之變更，故於95年7月1日刑法修正施行後，如有
    涉及比較新舊法之問題，即應逕依修正後刑法第2條第1項規
    定，為「從舊從輕」之比較（最高法院95年度第8次刑事庭
    會議決議意旨參照）。茲就本案相關問題比較如下：
    1.關於罰金刑，刑法分則編各罪所定罰金刑之貨幣單位原為
      銀元，修正前刑法第三十三條第五款規定：「罰金：一元
      （銀元）以上。」，而依罰金罰鍰提高標準條例規定，就
      72年6月26日前修正之刑法部分條文罰金數額提高2至10倍
      ，其後修正者則不提高倍數，並依現行法規所定貨幣單位
      折算新臺幣條例規定，以銀元一元折算新臺幣三元；修正
      後刑法第33條第5款規定：「罰金：新臺幣一千元以上，
      以百元計算之。」，刑法第33條第5款所定罰金貨幣單位
      經修正為新臺幣後，刑法分則各罪所定罰金刑之貨幣單位
      亦應配合修正為新臺幣，為使刑法分則編各罪所定罰金之
      最高數額與刑法修正前趨於一致，乃於95年6月14日經總
      統令公布施行增訂刑法施行法第1之1條：「中華民國九十
      四年一月七日刑法修正施行後，刑法分則編所定罰金之貨
      幣單位為新臺幣。九十四年一月七日刑法修正時，刑法分
      則編未修正之條文定有罰金者，自九十四年一月七日刑法
      修正施行後，就其所定數額提高為三十倍。但七十二年六
      月二十六日至九十四年一月七日新增或修正之條文，就其
      所定數額提高為三倍。」，從而，刑法分則編各罪所定罰
      金刑之最高數額，於上開規定修正後並無不同，惟修正後
      刑法第33條第5款所定罰金刑最低數額，較之修正前提高
      ，自以修正前刑法第33條第5款規定有利於被告。
  　2.修正後刑法第28條關於成立共同正犯之標準，將原來共同
    　正犯之共同「實施」犯罪，改為共同「實行」犯罪，剔除
      完全未參與犯罪相關行為「實行」之「陰謀共同正犯」及
      「預備共同正犯」，是修正後之共同正犯之可罰性要件之
      範圍業已限縮，乃屬行為可罰性要件之變更，自應比較新
      舊法。惟不論適用修正前後之刑法第28條規定，被告均應
      成立共同正犯，故修正後之刑法並非較有利於被告。
    3.修正後刑法第41條第1項前段有關易科罰金折算標準之規
      定為：「犯最重本刑為五年以下有期徒刑以下之刑之罪，
    　而受六個月以下有期徒刑或拘役之宣告者，得以新臺幣一
      千元、二千元或三千元折算一日，易科罰金。」，而修正
      前同條項就易科罰金之折算標準係規定：「得以一元以上
      三元以下折算一日，易科罰金」，再依修正前罰金罰鍰提
      高標準條例第2條（現已刪除）之規定，就其原定數額提
      高為一百倍折算一日，即係以銀元一百元、二百元、三百
      元折算一日，折算為新臺幣幣值後，則為以新臺幣三百元
      、六百元、九百元折算一日，是比較修正前後之易科罰金
      折算標準，自以修正前之規定，較有利於被告。
  　4.本案經綜合比較前述各項法律變更之結果後，修正後之刑
    　法等相關法律規定並未對被告更為有利，依據刑法第2條
      第1項前段，應一體適用修正前刑法相關規定及罰金罰鍰
      提高標準條例第1條前段、修正前該條例第2條之規定。
  (二)法律之適用
　　核被告丙○○、乙○○所為，均係犯刑法第306條第1項之無
    故侵入他人建築物罪。被告二人就上揭犯行與其他共同進入
    告訴人公司內之其他債權人多人間均有犯意聯絡、行為分擔
    ，為共同正犯。
三、不另為無罪諭知部分：
　(一)公訴意旨另略以：被告丙○○及乙○○侵入上址廠房後，並
　  有竊取甲○○所有及管領之滾齒刀80把，因認被告二人尚涉
    犯刑法第竊盜罪嫌云云。
  (二)按犯罪事實應依證據認定之，無證據不得認定犯罪事實；不
    能證明被告犯罪者，應諭知無罪之判決，刑事訴訟法第一百
    五十四條第二項、第三百零一條第一項分別定有明文。事實
    之認定應憑證據，如未能發現相當證據，或證據不足以證明
    ，自不能以推測或擬制之方法，為裁判基礎。又告訴人之告
    訴，係以使被告受刑事追訴為目的，其指訴是否與事實相符
    ，仍應調查其他證據，以資審認，即須藉由補強證據之存在
    ，以增強或擔保告訴人陳述之證明力，必被害人所述被害情
    形，無瑕疵可擊，且就其他方面調查，又與事實相符，始足
    據為有罪判決之基礎，此有最高法院40年台上字第86號判例
    、87年度台上字第2176號、81年度台上字第3539號判決意旨
    可資參照。又刑法之竊盜罪，須行為人主觀上係基於意圖為
    自己不法所有之犯意，而著手實施竊取行為，始足當之。
  (三)訊據被告等堅詞否認有竊盜之犯行，均辯：因告訴人經常不
    到廠房來，有些交修滾齒刀之業者，因急需取回刀具使用，
    又苦無門路進入廠房，即請渠等在告訴人或有人將廠房開門
    時，代為取出交修刀具，伊等取出後即通知業者徐玉松等將
    滾齒刀取回，所餘之刀具亦請告訴人取回，並無不法所有之
    意圖等語。經查：被告二人固自承曾侵入上址鑫富晟公司之
    廠房，並將置於廠內之滾齒刀取出置放在伊等之工廠辦公室
    內等情，惟被告等並未將取出滾齒刀具據為己有，乃分別通
    知委託被告加工之客戶即徐玉松取回22把、黃懷平取回24把
    、李健義取回1把、特讚企業社人員代為保管12把之事實，
    迭據證人徐玉松、黃懷平、李健義於偵查、原審時到庭證述
    明確，且為告訴人甲○○所是認；是被告等取得上揭告訴人
    之滾齒刀，並無不法所有之意圖已經明確，所辯係代業者取
    回等語，胥值採信，自與竊盜罪之犯罪要件有所未合。至於
    告訴人雖一再堅稱原放置在其廠內之滾齒刀共計有84把，除
    上開共59把外，尚有25把下落不明，即為被告二人所竊云云
    ，惟此部分除告訴人片面之指述外，並無其他證據可為佐證
    ，且當日進入告訴人廠房者並非僅被告二人而已，告訴人迄
    未尋獲之25把刀具非無可能為他人所取走，尚難僅憑告訴人
    單一指訴，即推認被告二人涉有此部分竊盜犯行。此外，查
    無其他積極證據足認被告二人有何竊盜犯行，本應諭知被告
    罪，惟檢察官認與上開起訴論罪部分，有牽連犯之裁判上一
    罪關係，爰不另為無罪之諭知。
四、撤銷改判及科刑理由
    原審以被告犯罪事證明確，據以論罪科刑，固非無見。惟查
    ：被告所犯本案業務侵占罪之犯罪時間係均在96年4月24 日
    以前，有中華民國96年罪犯減刑條例之適用，原審於裁判時
    未及適用該條例對被告所處宣告刑予以減刑，即有未合。檢
　　察官依告訴人之請求仍以被告二人有竊取其刀具而提起上訴
　  ，雖無理由，惟原判決未及適用中華民國96年罪犯減刑條例
    ，即屬無可維持，自應由本院撤銷改判。爰審酌被告二人並
    無前科，犯罪之動機、目的、手段、對於被害人所生之危害
    及犯罪後之態度等一切情狀，分別量處如主文第二項所示之
    刑。又被告二人所犯本案無故侵入住宅罪，犯罪時間均係在
    96年4月24日以前，合於中華民國96年罪犯減刑條例第2條第
    1項第3款所規定減刑條件，併就被告二人所處宣告刑減其二
    分之一如主文第二項所示，並依修正前刑法第41條第1項前
    段規定，諭知易科罰金之折算標準。
據上論斷，應依刑事訴訟法第369條第1項前段、第364條、第299
條第1項前段，刑法第2條第1項前段、第306條第1項、修正前刑
法第28條、第41條第1項前段、中華民國96年罪犯減刑條例第2條
第1項第3款、第7條、第9條，罰金罰鍰提高標準條例第1條前段
、行為時罰金罰鍰提高標準條例第2條，判決如主文。
本案經檢察官陳明光到庭執行職務。
中　　華　　民　　國　　96　　年　　9 　　月　　27　　日
 　　　　      　 刑事第十七庭  審判長法　官　  趙功恆
                                      法　官　  高明哲
                                      法　官　  孫惠琳
以上正本證明與原本無異。
不得上訴。
                                      書記官    魏汝萍
中　　華　　民　　國　　96　　年　　9 　　月　　27　　日
附錄：本案論罪科刑法條全文
刑法第306條（侵入住居罪）
無故侵入他人住宅、建築物或附連圍繞之土地或船艦者，處1年
以下有期徒刑、拘役或3百元以下罰金。
無故隱匿其內，或受退去之要求而仍留滯者，亦同。
